【裁判字號】    89,訴,2920
【裁判日期】    900412
【裁判案由】    偽造文書等
【裁判全文】
臺灣高雄地方法院刑事判決                        八十九年度訴字第二九二號
    公  訴  人  臺灣高雄地方法院檢察署檢察官
    被      告  甲○○
右列被告因偽造文書等案件，經檢察官提起公訴（八十九年度偵字第二六一三五號）
及移送併辦（八十九年度偵字第二六二四三號），本院判決如左：
    主  文
甲○○連續行使偽造私文書，足以生損害於他人，處有期徒刑捌月。
於大眾商業銀行編號0000000000000000信用卡簽名欄內及上開信用
卡簽帳單（一式三聯）上偽造之「徐義漢」署押，及於中國信託商業銀行編號000
0000000000000號信用卡簽名欄內及上開信用卡簽帳單（一式三聯）上
偽造之「莊宜興」署押，均沒收之。
    事  實
一、甲○○意圖為自己不法之所有，於八十九年十一月十八日上午九時許，至高雄市
    三民區○○街十四號七樓，見上址顏伊苹住處之窗戶未關，即踰越該窗戶潛入其
    內（侵入住宅部分未據告訴），竊得顏伊苹所有之現金新台幣（下同）一萬零幾
    百元、大眾商業銀行編號0000000000000000信用卡及另一不詳
    銀行之信用卡各一張，得手後逃逸。嗣意圖為自己不法之所有，並基於行使偽造
    私文書及詐欺之概括犯意，先於上開大眾信用卡簽名欄內，用黑色粗筆偽簽顏伊
    苹配偶「徐義漢」之署名覆蓋過原簽署之顏伊苹姓名，以矇混他人便利其盜刷該
    信用卡消費使用，足以生損害於顏伊苹、徐義漢及發卡銀行對發卡管理之正確性
    。繼之持上開信用卡，連續於（一）同日上午十時四十分左右，至林美秀任職之
    高雄縣鳳山市○○路三一三號鳳山電子專賣店，購買無敵牌翻譯機三台，價額二
    萬四千六百五十元，以上開大眾銀行信用卡刷卡消費，並偽簽「徐義漢」之署名
    （一式三枚）於簽帳單（一式三聯）上而偽造該紙簽帳單私文書後，持以行使交
    付於林美秀，使林美秀誤以為真正持卡人消費而將前開盜刷物品交付予甲○○，
    足生損害於徐義漢、信用卡真正持卡人顏伊苹，及該信用卡之發卡銀行大眾商業
    銀行對信用卡管理之正確性；（二）同日上午十一時許，甲○○承前之概括犯意
    ，又持上開信用卡，至高雄市苓雅區○○○路二四一號黃亭夌任職之全國電子三
    多店，以同一手法，欲刷卡購買無敵牌翻譯機二台，然於刷卡後尚未簽署簽帳單
    之際，因該店人員發現上開信用卡簽名處有塗改痕跡，乃向信用卡中心求證，發
    現姓名冒用情事，報警而查獲甲○○，因之未能詐財得逞。甲○○另基於侵占遺
    失物之犯意，於八十九年十一月十九日早上某時，在高雄市○○路高速公路交流
    道附近拾獲莊宜興所有不慎遺失之中國信託商業銀行編號0000000000
    000000號信用卡一張，將之侵占入己。復意圖為自己不法所有，並承前之
    行使偽造私文書及詐欺之概括犯意，以同前手法，在上開拾獲後據為已有之信用
    卡簽名欄內，用黑色粗筆偽簽「莊宜興」署名覆蓋過原簽署之莊宜興姓名，矇混
    他人便利其盜刷該信用卡消費使用，足以生損害於莊宜興及發卡銀行即中國信託
    商業銀行對發卡管理之正確性。嗣於同年十一月二十日十時三十分，甲○○持該
    信用卡至高雄縣橋頭鄉○○路二四六號乙○○開設之連贊三Ｃ電器行，欲刷卡購
    買無敵牌語言翻譯機二台，並已偽簽「莊宜興」之署名（一式三枚）於簽帳單（
    一式三聯）上而偽造該紙簽帳單私文書後持以行使交付於乙○○之際，因乙○○
    向發卡銀行查詢持卡人之信用資料，甲○○無法答覆始遭識破，遂報警當場查獲
    而未能詐財得逞。
二、案經高雄市政府警察局苓雅分局移送台灣高雄地方法院檢察署檢察官偵查起訴暨
    移送併辦。
    理  由
一、右揭竊盜、侵占遺失物、偽造私文書及詐欺取財等犯罪事實，業據被告甲○○於
    警、偵訊及本院調查、審理時迭次供承不諱，核與被害人顏伊苹、林美秀、黃亭
    夌、莊宜興於警訊中、被害人乙○○於警訊中及本院訊問時所指述之情節相符，
    並有大眾銀行信用卡影本一份、簽帳單二紙及贓物認領保管收據四紙附卷可稽，
    足認被告之自白與事實相符，應可採憑。事證明確，其上開犯行堪予認定。
二、按在信用卡背面簽名，係表示確認該信用卡之持卡人究為何人，與該信用卡上所
    載之持卡人相關資料相配合，具有表示信用卡之簽名者於信用卡有效期間內，有
    權使用該信用卡之辨識及證明之意思表示，並非依習慣或特約表示一定用意之證
    明，是以若行為人在他人已偽造完成之信用卡背面偽造簽名，應非單純之偽造署
    押而應屬偽造私文書。次按持卡人在信用卡簽帳單上之客戶簽名欄簽名後交還特
    約商店，依該信用卡交易習慣，係表示持卡人確認簽帳單上記載之交易標的及金
    額並表示負責，及向發卡銀行請求撥付消費款項予特約商店之意，是該簽帳單含
    有收據及請款單之性質，亦屬刑法第二百十條之私文書。又被告將上開二張信用
    卡背面之署名分別以黑筆描繪變更為「徐義漢」、「莊宜興」，蓋過原簽署之「
    顏伊苹」、「莊宜興」之署押，均已實際改變其表彰本人所親簽信用卡之同一性
    ，應屬偽造私文書之行為。是核被告所為，係犯刑法第三百二十一條第一項第二
    款之加重竊盜罪、第三百三十七條之侵占遺失物罪、第二百十六條、第二百十條
    之行使偽造私文書罪及第三百三十九條第一項之詐欺取財罪。被告先後三次行使
    偽造信用卡之私文書、二次行使偽造簽帳單之私文書、一次簽帳消費既遂及二次
    未遂之詐欺取財犯行，時間緊接，犯罪構成要件相同，顯係基於概括犯意反覆為
    之，均應依連續犯規定論以一罪（行使偽造私文書、詐欺取財既遂罪）並加重其
    刑。被告在信用卡簽名欄偽造「徐義漢」、「莊宜興」署名，及於消費簽帳單上
    偽造前開署名之行為，均屬偽造私文書之行為，又其偽造前開私文書後持以行使
    ，偽造之低度行為應為行使之高度行為所吸收，均不另論罪。被告所犯加重竊盜
    、侵占遺失物與連續行使偽造私文書及連續詐欺取財罪之間，有方法結果之牽連
    關係，為牽連犯，應依牽連犯規定，論以較重之連續行使偽造私文書罪。至併案
    審理之被告侵占莊宜興遺失之信用卡，並偽簽其名於信用卡背面簽名欄內，持之
    行使消費用以詐財部分，雖未據公訴人起訴，惟與已起訴之前開部分具有連續犯
    及牽連犯之裁判上一罪關係，應為起訴效力所及，本院自得併予審究。爰審酌被
    告竊盜被害人財物後復持以盜刷被害人之信用卡，侵害被害人財產法益甚鉅，且
    於短時間內連續盜刷數筆消費，犯罪情節猶非輕微，惟念其事後坦承所有犯行，
    頗有悔意等一切情狀，量處如主文所示之刑，以資懲儆。再被告於大眾銀行信用
    卡簽名欄內及高雄市政府警察局苓雅分局警卷所附信用卡簽帳單上偽造之「徐義
    漢」署押、中國信託商業銀行信用卡簽名欄內及高雄縣政府岡山分局警卷所附信
    用卡簽帳單上偽造之「莊宜興」署押，均應依刑法第二百十九條規定宣告沒收。
    至上開二份簽帳單之另二聯信用卡簽帳單（本為一式三聯，僅一聯扣案留存）分
    別偽造之「徐義漢」、「莊宜興」署押，並無積極證據足以證明已經滅失，故亦
    均應由本院依刑法第二百十九條規定宣告沒收。而被告竊得及侵占所得之上開二
    張信用卡，均已於查獲後發還被害人，有贓物認領保管收據二紙在卷可憑，無庸
    沒收，亦附此敘明。
據上論斷，應依刑事訴訟法第二百九十九條第一項前段、刑法第五十六條、第三百二
十一條第一項第二款、第三百三十七條、第二百十六條、第二百十條、第三百三十九
條第一項、第五十五條、第二百十九條，罰金罰鍰提高標準條例第一條前段，判決如
主文。
中      華      民      國      九十      年      四      月    十二    日
                                  臺灣高雄地方法院刑事第六庭
                                      審判長法  官    趙家光
                                            法  官    洪榮家
                                            法  官    林韋岑
右正本證明與原本無異。
如不服本判決，應於判決送達後十日內，向本院提出上訴狀。
                                             書記官    董明惠
中    華    民    國      九十      年      四      月      十二      日
附錄本案論罪科刑法條：
刑法第二百十六條：
行使第二百十條至第二百十五條之文書者，依偽造、變造文書或登載不實事項或使登
載不實事項之規定處斷。
刑法第二百十條：
偽造、變造私文書，足以生損害於公眾或他人者，處五年以下有期徒刑。
刑法第三百三十九條第一項：
意圖為自己或第三人不法之所有，以詐術使人將本人或第三人之物交付者，處五年以
下有期徒刑、拘役或科或併科一千元以下罰金。
刑法第三百二十一條第一項第二款：
犯竊盜罪而有左列情形之一者，處六月以上五年以下有期徒刑：
二  毀越門扇、牆垣或其他安全設備而犯之者。


司法院資訊處製作；財團法人民間司法改革基金會備份。
